臺灣高雄地方法院刑事判決　　　　　　　　　　　　　九十一年度訴字第六四號
　　公　訴　人　臺灣高雄地方法院檢察署檢察官
　　被　　　告　甲○○
　　指定辯護人　本院公設辯護人　丙○○
右列被告因強盜等案件，經檢察官提起公訴（九十年度偵字第二一八一八號），本院
判決如左：
    主  文
甲○○攜帶兇器竊盜，因防護贓物、脫免逮捕，而當場施以強暴，累犯，處有期徒刑
伍年陸月。扣案之螺絲起子壹支沒收。
    事  實
一、甲○○前曾於於民國八十六年間因竊盜案件，經本院判處有期徒刑六月確定，於
    八十六年四月十九日執行完畢，仍不知警惕，於九十年十一月十八日上午十一時
    二十五分許，意圖為自己不法之所有，攜帶客觀上對人之生命、身體構成威脅，
    足供兇器使用之螺絲起子一支，趁乙○○不在家，且一樓側門未上鎖之際，自乙○○位於高雄市○○區○○街一０四號住處之一樓側門進入屋內三樓房間內（無
    故侵入住宅部分未據告訴），竊取乙○○所有之美金一元紙鈔十五張（約折合新
    台幣五百十元）、日幣紙鈔一萬元四張、五千元一張、一千元一張（合計日幣四
    萬六千元，約折合新台幣一萬二千四百元）、鑲玉白金戒指、白金鑽石戒指、鑲
    黃水晶鑽Ｋ金戒指各一只、鑲鑽Ｋ金戒指、鑲玉翠鑽Ｋ金、鑲玉白金戒指各一只
    ，共計六只（價值約新台幣五十九萬元），得手後，正欲離去之際，適乙○○返
    家，發覺住宅三樓有人，立即請鄰居丁○○持一支勾鐵門所用之鐵條陪同進入屋
    內，丁○○在一、二樓樓梯間發現甲○○，甲○○為防護贓物、脫免逮捕，當場
    以拳頭毆打丁○○，並以螺絲起子刺傷丁○○，而對丁○○施以強暴，致丁○○
    受有左耳後撕裂傷、右大腿擦傷、左手臂擦傷、右腳踝扭傷等傷害（傷害部分未
    據告訴），甲○○趁隙奪門而出，逃至高雄市○○街與大連街口時，為據報趕至
    之警員當場逮捕，並扣得甲○○所有之螺絲起子一支。
二、案經高雄市政府警察局三民第一分局移送臺灣高雄地方法院檢察署檢察官偵查起
    訴。
    理  由
一、訊據被告甲○○對於右揭時、地攜帶螺絲起子一支，進入被害人乙○○前開住宅
    ，竊取乙○○所有之美金、日幣、鑽戒等財物之情，固不否認，惟矢口否認有何
    為防護贓物、脫免逮捕，而當場施強暴之行為，並辯稱：我當時已經偷到東西，
    從二樓下來時，丁○○在樓梯間拿一支鐵條打我，我用手抵擋，他拉著我，我們
    二人就滾到樓下去云云。
二、經查，被告甲○○於右揭時地，進入乙○○之住處三樓竊取乙○○所有之前開美
    金、日幣及鑽戒等財物，得手後正欲離開之際，為乙○○發覺並請鄰居丁○○持
    一支鐵條陪同進入屋內，丁○○在一、二樓樓梯間發現甲○○，甲○○為防護贓
    物、脫免逮捕，而當場以拳頭毆打丁○○，並以螺絲起子刺傷丁○○，而對丁○○施以強暴，致丁○○受有左耳後撕裂傷、右大腿擦傷、左手臂擦傷等情，業據
    被害人丁○○於警訊時證稱：我於九十年十一月十八日上午十一時三十分許，聽
    見乙○○求救，稱家中有小偷，我立即前往，乙○○交給我一支鐵條，我到乙○○家中查看時，發現被告正在二樓往一樓的樓梯間，被告看見我時，就持一支螺
    絲起子指向我胸前，叫我不准過來，我退到一樓，趁被告逃離時，用雙手拉住被
    告外套，被告立即用拳頭毆打我，我就與他扭打，被告就持螺絲起子往我左手臂
    、左耳、後腦部及右腿刺下，我受傷後，被告奪門而出等語明確（九十年十一月
    十八日警訊筆錄），丁○○於本院訊問時亦結證：乙○○告訴我說樓上有小偷，
    我就拿一支勾鐵門的鐵條，被告拿一支螺絲起子，我抓住被告胸口，我們二人扭
    打後就滾到樓下等語明確（本院九十一年四月三日訊問筆錄）；被害人乙○○於
    警訊時指訴：我於九十年十一月十八日上午十一時二十五分許返回住處，發現三
    樓有人，就馬上找鄰居丁○○幫忙，丁○○陪同我進入屋內，我拿一支鐵條給他
    ，由他上樓查看，約二、三分鐘後，我看到被告與丁○○在一樓扭打，丁○○被
    壓在地上，身上流血，被告手中持有一支螺絲起子，我馬上衝到門外喊救命，附
    近鄰居跑過來查看，被告看有人進來馬上奪門而逃逸等語明確（九十年十一月十
    八日警訊筆錄），乙○○於檢察官偵訊中亦指訴：我當天回家時，發現三樓有人
    ，就到隔壁去丁○○找來幫忙，丁○○在一樓、二樓間之樓梯間遇到被告，雙方
    發生扭打，丁○○自樓間滾下來，被告逃走後，我發現丁○○耳後流血等語明確
    （偵卷第二十頁），乙○○與丁○○供述關於被告以拳頭毆打丁○○，並以螺絲
    起子刺傷丁○○等情節，互核一致，丁○○受有前開傷害，亦有高雄醫學大學附
    設中和紀念醫院診斷證明書一紙附於警卷及該院九十一年一月九日（九一）高醫
    附秘字第○○九○號函一份附於偵卷可稽。此外，並有現場照片四張、贓物認領
    保管收據一紙附於警卷及螺絲起子一支扣案可資佐證，是被告於行竊後，為防護
    贓物及脫免逮捕，以拳頭及螺絲起子傷害丁○○，而當場施以強暴行為，堪以認
    定。被告所辯顯係事後卸責之詞，不足採信。本件事證明確，被告右揭犯行，堪
    以認定。
三、按刑法第三百二十一條第一項第三款之攜帶兇器竊盜罪，係以行為人攜帶兇器竊
    盜為其加重條件，此所謂之兇器，其種類並無限制，凡客觀上足以對人之生命、
    身體、安全構成威脅，具有危險性之兇器均屬之，且祇須行竊時攜帶此種具有危
    險性之兇器為已足，並不以攜帶之初有行兇之意圖為必要，螺絲起子為足以殺傷
    人生命、身體之器械，顯為具有危險性之兇器（最高法院七十九年台上字第五二
    五三號判例參照）。又刑法第三百二十九條之以強盜論，即以強盜罪相當條文處
    罰之意，並非專以第三百二十八條第一項之強盜論，故第三百三十條所謂犯強盜
    罪，不僅指自始犯強盜罪者而言，即依第三百二十九條以強盜論者，亦包括之，
    如此項準強盜有第三百二十一條第一項各款情形之一，自應依第三百三十條論處
    （最高法院四十二年度台上字第五二三號、四十八年台上字第八七八號判例參照
    ）。被告攜帶客觀上足對人之生命、身體、安全構成威脅具有危險性之螺絲起子
    一支竊盜，因防護贓物、脫免逮捕，當場施以強暴，傷害被害人丁○○身體（傷
    害未據告訴），核係犯刑法第三百二十九條之準強盜罪，並有刑法第三百二十一
    條第一項第三款之情形，應依刑法第三百三十條第一項之規定論處。公訴意旨認
    應依刑法第三百二十九條準強盜罪處斷，尚有未洽，惟起訴之社會基本事實相同
    ，不妨害事實之同一，自得變更檢察官所引應適用之法條。查被告曾於八十六年
    間因竊盜案件，經本院判處有期徒刑六月確定，於八十六年四月十九日執行完畢
    之事實，有臺灣高等法院被告全國前案紀錄表、臺灣高雄地方法院檢察署刑案資
    料查註紀錄表各一份在卷可稽，其於前案有期徒刑執行完畢後，五年以內再犯本
    件有期徒刑以上之罪，應依累犯之規定加重其刑。又被告行為後，刑法三百三十
    條第一項之加重強盜罪之規定於九十一年一月八日業經立法院修正通過，同年一
月三十日經總統公布施行，於同年二月一日生效，加重強盜罪之法定本刑亦由原
    來五年以上十二年以下有期徒刑，提高為七年以上有期徒刑，比較新舊法，應以
    舊法有利於被告，自應依刑法第二條第一項但書規定，適用行為時即修正前刑法
    第三百三十條第一項之罪刑規定。爰審酌被告前因竊盜罪執行完畢，目前因另案
    之竊盜罪，正在台灣高雄監獄執行中，有臺灣高等法院被告全國前案紀錄表一份
    在卷可稽，素行不佳，攜帶兇器進入他人住宅竊取財物，嚴重危害居家安全，且
    於遭被害人發覺之際，竟為防護贓物、脫免逮免逮捕，而當場對被害人丁○○施
    以強暴行為，造成丁○○受傷，惟念其犯後尚坦承竊盜犯行，並賠償丁○○新台
    幣二萬元，有和解書一紙附於審卷可稽，態度良好，及所竊盜財物之價值，且已
    由被害人乙○○領回，所生危害尚非重大等一切情狀，量處如主文所示之刑，以
    資懲儆。扣案之螺絲起子一支，為被告所有供其犯罪所用之物，業據被告陳明在
    卷，爰依刑法第三十八條第一項第二款之規定，予以宣告沒收。
據上論斷，應依刑事訴訟法第二百九十九條第一項前段、第三百條，刑法第二條第一
項但書、第三百二十九條、修正前第三百三十條第一項、第四十七條、第三十八條第
一項第二款，判決如主文。
本案經檢察官朱秋菊到庭執行職務。
中      華      民      國    九十一    年      五      月      八      日
                                  臺灣高雄地方法院刑事庭
                                      法  官    涂裕洪
右正本證明與原本無異。
如不服本判決，應於判決送達後十日內，向本院提出上訴狀。
                                      書記官    賴佳慧
中    華    民    國      九十一      年      五      月      十      日
附錄本案論罪科刑法條全文
刑法第三百二十九條
  竊盜或搶奪，因防護贓物、脫免逮捕或湮滅罪證而當場施以強暴、脅迫者、以強盜
  論。
刑法第三百三十條第一項
  犯強盜罪而有第三百二十一條第一項各款情形之一者，處五年以上十二年以下有期
  徒刑。
